【裁判字號】    99,交附民,92
【裁判日期】    990421
【裁判案由】    請求損害賠償
【裁判全文】
臺灣臺中地方法院刑事附帶民事判決    99年度交附民字第92號
原        告  丁○○
兼法定代理人  戊○○
              己○○
原        告  乙○○
              丙○○
共   同   訴
訟  代  理人  王耀賢律師
被        告  甲○○
              南投縣政府消防局
法定代理人    林聰吉
上列被告因99年度交易字第50號業務過失傷害致重害案件，經原
告提起附帶民事訴訟，本院於中華民國99年4月7日辯論終結，判
決如下：
    主    文
原告之訴及假執行之聲請均駁回。
    事實及理由
甲、兩造之主張：
一、原告起訴主張：被告甲○○係南投縣水里分隊消防員，與消
    防隊其他成員共同輪班，擔任救護車之駕駛，為從事駕駛業
    務之人。其於民國98 年5月12日23時40分許，駕駛車號
    1382-WK號救護車，搭載正欲轉診至中國醫藥學院之病人，
    由臺中市○區○○路西路沿五權路往自治街方向行駛，行經
    五權路與英才路口時，因病患情況緊急，而闖越紅燈，其本
    應注意車前狀況並隨時採取必要之安全措施。且依當時情形
    ，並無不能注意之情形，竟疏未注意。適丙○○之母親丁○○駕駛車號8757-LR號自小客車，由民生路沿英才路往林森
    路方向行駛，行經該路口時，因未及閃避，而遭上開救護車
    之前車頭撞擊其小客車之右側車身，致丁○○因此受有頸部
    椎間盤疾患，伴有脊髓病變、第一頸椎至第四頸椎完全麻痺
    、受傷後之蜘蛛網膜下出血、意識喪失、閉鎖性顱骨穹窿骨
    折之重傷害，而被告甲○○任職於被告南投縣政府消防局，
    於駕駛上揭救護車從事公務之過程中，不法侵害原告權利，
    原告自得依民法及國家賠償法之規定，請求被告甲○○或南
    投縣政府消防局賠償損失，並聲明：被告甲○○或南投縣政
    府消防局應給付原告丁○○新臺幣（下同）17,249,328元、
    應給付原告戊○○300萬元、應給付原告己○○300萬元、應
    給付原告乙○○300萬元、應給付原告丙○○300萬元，及均
    自起訴狀繕本送達被告翌日起至清償日止，按年息5％計算
    之利息；上開被告二人若其中一人已為給付，另一人於該給
    付範圍內，免其給付義務；原告並願供擔保，請准宣告假執
    行。
二、被告則未提出任何答辯或說明。
乙、得心證之理由：
一、被告甲○○部分：
 1、按國家賠償法所稱公務員者，謂依法令從事於公務之人員；
    公務員於執行職務行使公權力時，因故意或過失不法侵害人
    民自由或權利者，國家應負損害賠償責任；又公務員因故意
    違背對於第三人應執行之職務，致第三人之權利受損害者，
    負賠償責任，其因過失者，以被害人不能依他項方法受賠償
    時為限，負其責任，國家賠償法第2條第1項、第2項前段、
    民法第186條第1項分別定有明文。次按，公務員於執行職務
    行使公權力時，因過失不法侵害人民自由或權利者，有請求
    權人僅得依國家賠償法之規定，向賠償義務機關請求損害賠
    償，不得依民法第186條第1項規定，逕向該有過失之公務員
    請求損害賠償（見法院辦理國家賠償事件應行注意事項第7
    點）。
 2、經查：被告甲○○行為時係被告南投縣政府消防局水里分隊
    消防員，為公務員之事實，為二造所不爭執，自堪信為真實
    。又執行職務行使公權力行為之範疇於解釋上，以社會通念
    作客觀之觀察，凡屬於該公務員職務權限範圍內之行為，均
    應含括在內，則不僅包括公務員履行其職務或與履行職務有
    直接及內在關聯性之行為，尚包括因履行職務之時間或處所
    有關之行為。被告甲○○為消防人員，其駕駛救護車執行救
    護勤務時車禍事故，應係執行職務行使公權力之所造成。是
    故，原告依侵權行為法律關係，訴請被告甲○○負私法上賠
    償責任，於法無據，依前開說明，原告此部分之主張自無理
    由，應予駁回。
二、被告南投縣政府消防局部分：
 1、按因犯罪而受損害之人，以對於刑事被告及依民法負損害賠
    償責任之人請求回復其損害者為限，始得於刑事訴訟程序附
    帶提起民事訴訟，為刑事訴訟法第487條第1項所明定。又按
    公務員因故意違背對於第三人應執行之職務，致第三人之權
    利受損害者，負賠償責任，其因過失者，以被害人不能依他
    項方法受賠償時為限，負其責任。固為民法第186條第1項所
    明定，惟本條所定公務員執行之職務，既為公法上之行為，
    其任用機關自無民法第188條第1項或第28條規定之適用（最
    高法院67年台上字第1196號判例意旨）。是如，依法令從事
    於公務之人員，於執行職務行使公權力時，因故意或過失不
    法侵害人民自由或權利者，被害人即應循國家賠償法所規定
    之程序請求國家賠償，如依民法第188條之規定，請求國家
    負侵權行為之連帶賠償責任，即屬與法有違。
 2、經查：本件原告係以被告甲○○涉嫌業務過失傷害致重傷案
    件，於刑事訴訟程序附帶提起民事訴訟，請求被告南投縣政
    府消防局負擔不真正連帶損害賠償，惟被告南投縣政府消防
    局並非上開業務過失傷害致重傷案件之被告，亦非依民法負
    損害賠償責任之人，揆諸前揭說明，原告依刑事訴訟法於刑
    事訴訟程序中提起附帶民事訴訟，請求本院依國家賠償法規
    定，請求為被告南投縣政府消防局不真正連帶損害賠償，自
    難謂為合法，應予駁回。
三、綜上所述，本件依據原告主張之事實及揆諸前開法令之規定
    ，自不得認原告之起訴為合法，爰判決駁回原告之訴。而原
    告之訴既經駁回，則其假執行之聲請亦失所依附，應併駁回
    之。
四、依刑事訴訟法第502條第1項，判決如主文。
中    華    民    國    99    年    4     月    21    日
                  刑事第十六庭  法  官  黃建都
以上正本證明與原本無異。
如不服本判決應於收受判決後10日內向本院提出上訴書狀，並應
敘述具體理由；其未敘述上訴理由者，應於上訴期間屆滿後20日
內向本院補提理由書（均須按他造當事人之人數附繕本）「切勿
逕送上級法院」。
                                書記官  賴玉真
中    華    民    國    99    年    4     月    21    日

司法院資訊處製作；財團法人民間司法改革基金會備份。
